臺灣彰化地方法院民事裁定
110年度消債清字第34號
聲  請  人  
即債務人    潘惠勝  
代  理  人  洪永鴻  
相  對  人  
即債權人    滙豐(台灣)商業銀行股份有限公司


法定代理人  麥康裕   


相  對  人  
即債權人    花旗（台灣）商業銀行股份有限公司


法定代理人  莫兆鴻  
代  理  人  陳正欽  


相  對  人  
即債權人    華南商業銀行股份有限公司

法定代理人  張振芳  
代理人兼送  
達代收人    賴麗慧  
相  對  人  
即債權人    中國信託商業銀行股份有限公司


法定代理人  利明献  


相  對  人  
即債權人    萬榮行銷股份有限公司

法定代理人  呂豫文  


上列當事人聲請消費者債務清理事件，本院裁定如下：
    主  文
債務人潘惠勝自中華民國一百一十一年六月二十一日下午四時起
開始清算程序。
本件清算程序之進行由辦理清算執行事務之司法事務官為之。
    理  由
一、按債務人不能清償債務或有不能清償之虞者，得依本條例所
    定更生或清算程序，清理其債務；債務人對於金融機構負債
    務者，在聲請更生或清算前，應向最大債權金融機構請求協
    商債務清償方案，或向其住、居所地之法院或鄉、鎮、市、
    區調解委員會聲請債務清理之調解，消費者債務清理條例（
    下稱消債條例）第3 條、第151條第1項分別定有明文。此係
    採前置協商主義，是債務人於協商程序中，自應本於個人實
    際財產及收支狀況，依最大誠信原則，商討解決方案。如終
    究不能成立協商，於聲請更生或清算時，法院審酌上開條文
    所謂「不能清償或有不能清償之虞」，允宜綜衡債務人全部
    收支、信用及財產狀況，評估是否因負擔債務，而不能維持
    人性尊嚴之最基本生活條件，所陳報之各項支出，是否確屬
    必要性之支出，如曾有協商方案，其條件是否已無法兼顧個
    人生活之基本需求等情，為其判斷之準據。又法院開始清算
    程序之裁定，應載明其年、月、日、時，並即時發生效力。
    法院開始更生或清算程序後，得命司法事務官進行更生或清
    算程序，必要時得選任律師、會計師或其他適當之自然人或
    法人1人為監督人或管理人，復為同條例第83條第1項、第16
    條第1項所明定。
二、本件聲請人主張略以：聲請人於聲請前二年均無業，生活支
    出每月新台幣(下同）7,000元均仰賴長子及次子提供，因積
    欠無擔保及無優先權債務總額達1,182,865元而不能清償，
    曾於民國110年10月向本院聲請前置調解，惟因聲請人無業
    ，無工作收入，最大債權銀行評估無成立調解之可能，並於
    110年11月2日調解不成立，有不能清償債務之情事，爰依法
    聲請清算等語。
三、經查：
  ㈠債務人以其有不能清償債務情事，向本院聲請消債條例前置
    調解，經本院以110年度司消債調字第179號事件受理在案，
    最大債權銀行匯豐（台灣)商業銀行股份有限公司(下稱匯豐
    銀行）以民事陳報狀表明因衡量聲請人現無工作收入，無法
    評估方案，故未出席調解及提供方案，並於110年11月2日調
    解不成立等節，有匯豐銀行民事陳報狀、調解不成立證明書
    在卷為憑（見調解卷第40頁、第44頁），是本院自應綜合其
    目前全部收支及財產狀況，評估是否已達不能維持最低生活
    條件，而有「不能清償債務或有不能清償之虞」之情形。
  ㈡聲請人自陳聲請前二年均無業，無工作收入，生活均仰賴子
    女每月給付扶養費7,000元等情，經本院依職權查詢聲請人
    稅務電子閘門財產所得調件明細表、108年度迄今之勞工保
    險被保險人投保資料、金融聯徵中心當事人綜合信用報告債
    權人清冊及集中保管結算所查詢資料，聲請人之勞保投保狀
    態為退保，其108、109年度給付總額均為0元，名下除機車
    一輛（85年出廠)、國泰人壽終身醫療險及終身壽險（保單
    價值準備金34,305元)外，別無恆產（見本院卷第14頁至第1
    6頁、第17頁至第21頁、第37頁至第39頁、第40頁至第46頁
    、第68頁），復查無聲請人有何其餘收入，從而本院暫以債
    務人每月平均領有扶養費7,000元作為計算債務人目前償債
    能力之依據。
  ㈢按債務人必要生活費用，以最近一年衛生福利部或直轄市政
    府所公告當地區每人每月最低生活費一點二倍定之；前二項
    情形，債務人釋明更生期間無須負擔必要生活費用一部或全
    部者，於該範圍內，不受最低數額限制；債務人聲請更生或
    清算時所提財產及收入狀況說明書，其表明每月必要支出之
    數額，與本條例第64條之2第1項、第2項規定之認定標準相
    符者，毋庸記載原因、種類及提出證明文件，消債條例第64
    之2條第1、3項、消債條例施行細則第21之1條第3款定有明
    文。查聲請人主張其每月必要生活費用以7,000元計算，雖
    未見其提出任何單據佐證，核該金額低於衛生福利部公告臺
    灣省110年度最低生活費標準13,288元之1.2倍即15,946元（
    計算式：13,288元×1.2＝15,946元），揆諸前揭說明，本院
    認聲請人主張上開每月生活必要支出費用為7,000元，當為
    可採。
  ㈣從而，以聲請人每月收入7,000元扣除其個人每月必要生活費
    用7,000元後，已無剩餘（計算式：7,000－7,000=0)，而債
    權人等所陳報之債權金額達1,754,835元（計算式：428,000
    ＋283,617＋187,442＋81,806＋773,970＝1,754,835），若加上
    利息及違約金，債權金額勢必更高，本院審酌聲請人之財產
    、信用、勞力及生活費用支出等狀況，堪認聲請人客觀上經
    濟狀況已有不能清償債務之情事，而有藉助清算制度調整其
    與債權人間之權利義務關係而重建其經濟生活之必要，自應
    許聲請人得藉由清算程序清理債務。此外，本件復查無聲請
    人有消債條例第6條第3項、第8條或第82條第2項所定駁回清
    算聲請之事由存在，則聲請人聲請清算，核屬有據，爰依首
    揭規定，應予開始清算程序，並命司法事務官進行本件清算
    程序。
四、依消費者債務清理條例第11條第1項、第83條、第16條第1項
    ，裁定如主文。
中　　華　　民　　國　　111 　年　　6 　　月　　21　　日
                  民事第二庭    法　　　官　王姿婷
上為正本係照原本作成。
本件不得抗告。
中　　華　　民　　國　　111 　年　　6 　　月　　21　　日
                                書　記　官　吳曉玟